臺灣高等法院臺中分院刑事判決　　　　　　　　　　九十四年度上易字第三七八號
　　上　訴　人
　　即　被　告　丙○○
　　選任辯護人　魏早炳
　　選任辯護人　陳恩民
　　選任辯護人　魏翠亭
右上訴人因過失傷害案件，不服臺灣苗栗地方法院九十三年度易字第四五九號，中華
民國九十四年一月十一日第一審判決（聲請案號：臺灣苗栗地方法院檢察署九十二年
度偵字第三○一八號），提起上訴，本院判決如左：
    主    文
上訴駁回。
丙○○緩刑貳年。
    犯罪事實
一、丙○○在其苗栗縣竹南鎮○○路  121 號兼營金樂麵包店之住處內，飼有黃色土
    狗一隻，平時本應注意看管，並予適度訓練，以防止該狗攻擊路人或機車騎士，
    而依其能力並無不能注意之情況，竟疏未注意看管，任由該狗在路上閒晃，於民
    國（下同）92年  2月  9日上午  7 時 40 分左右，適有乙○○騎乘車號 SFA─
    713 （原判決誤載為 SF ─ 713）號輕型機車，在腳踏板上附載其平日豢養之黑
    色小狗，行經上址，上開黃狗遂尾隨追逐乙○○機車，至同鎮○○路 117號（原
    判決誤載為中正路121號）前處，導致乙○○一時驚嚇致機車重心不穩而往右前
    方傾倒，造成乙○○受有右肩關節挫傷、關節內膜受傷之輕微傷害。
二、案經乙○○訴由苗栗縣警察局竹南分局報請臺灣苗栗地方法院檢察署檢察官聲請
    簡易判決處刑，經原審法院改依通常程序審理。
    理    由
一、訊據上訴人即被告丙○○（下稱被告）雖坦承本件肇事之黃狗為其豢養，平時並
    在其實力監督之下，案發日該隻狗並無看管於屋內或適當場所，而於路上閒晃，
    並有追逐之動作等節，但矢口否認犯罪，辯稱（含辯護意旨）：系爭黃狗並未追
    逐到告訴人騎乘之機車，造成機車倒地，告訴人亦無受傷，而係告訴人自行將機
    車放倒，還要將其所飼養之黑狗放開，後來雙方有看錄影帶，告訴人當時也沒有
    受傷，其係被告訴人陷害云云。然查右揭事實，業據告訴人乙○○於警詢、檢察
    官偵查、原審及本院審理中均指述明確，且查：
  被告所飼養之黃狗確有於上開時地自後追逐告訴人所騎乘機車，告訴人之機車嗣
    即側倒於路中央等情，業據證人陳文達於檢察官偵查及原審法院審理時證稱：「
    我有看被告錄影的錄影帶，內容為，有一條黃狗追乙○○騎的機車，我在畫面上
    有看見機車倒地的鏡頭，該機車如何倒地的我並沒有看得很清楚... 機車是往右
    邊倒的，黃狗就在後面」（見偵查卷第七九頁至第八十頁）、「（有會同王振賢
    、被告、告訴人去看被告所錄的錄影帶？）有的。（你稱看到的內容是有一條黃
    狗去追一部機車？）是的。... 有看到狗一直追到畫面截止，至於機車有無倒地
    ，印象不是很清楚。（在錄影帶畫面中看到狗去追機車時，距離機車多遠？）狗
    去追機車，追到機車左後方。... 幾乎快接近車子了。」（見原審卷第五四頁、
    第五五頁、第五七頁）等語；證人王振賢於檢察官偵查及原審法院審理時證稱：
    「（案發時錄影帶的內容你有看見？）對，內容為機車先過去，黃狗就追過去，
    黃狗又回來」（見偵查卷第七九頁）、「那天我們接到民眾報案說被狗追擊，我
    們到了被告店裡以後，由被告女兒播放錄影帶，... 畫面就很快的播放，沒有辦
    法停格，但在那時候，畫面中有帶到狗追機車的事情，所以告訴人她們看到之後
    就走到門口，我們還留在店裡，請被告女兒繼續操作，看能否將畫面停格， ...
    重點畫面無法停格，但是畫面看得出來狗追機車」（見原審卷第一Ｏ五頁、第一
    Ｏ六頁）等語；證人徐鴻錦於檢察官偵查及原審法院審理時證稱：「（案發當天
    你有在看錄影帶？）有，我看見畫面中，告訴人騎乘機車過去，有一條黃狗追她
    ，她之後機車就倒在路邊。... 那是一瞬間，看見時機車已經往右倒下了，人也
    往前傾斜下去，告訴人的黑狗在機車旁邊」（見偵查卷第八一頁）、「（看錄影
    帶時）看到後面有一段是狗在追機車，追到以後，機車騎士和機車一起往右前方
    傾斜。沒有看到（人和機車）確實倒地，只有看到傾斜。（能確定追機車的狗是
    否如偵卷二十六頁背面照片所示？）有像」（見原審卷第五九頁、第六Ｏ頁）等
    語；證人許金仙女於檢察官偵查及原審法院審理時證稱：「（錄影帶）畫面清楚
    ，告訴人騎乘機車載小狗經過，一隻黃狗從後面追過來攻擊，之後機車就倒地，
    因為看見黃狗是從機車後面往前追。機車往右倒下，駕駛也往右倒，黑狗在機車
    騎著時在機車腳踏板上，倒下時黑狗在機車的旁邊」（見偵查卷第八二頁）、「
    我看到的是路邊都沒有車子，告訴人騎機車往東方方向，經過被告家門前再往前
    一點，可以看到紅綠燈，有一隻黃狗衝上去機車左後方，已經接觸到機車了，後
    來車子傾倒了。我有看到狗衝上去機車後面部分，感覺有振動。... 是被告女兒
    自己說：『我們來看錄影帶。』，被告女兒右手牽著黃狗，左手發抖在使用遙控
    器，會發抖可能是因為激動的關係，後來我們就看錄影帶，她女兒有找到那個畫
    面，於是大家就肯定了，事實擺在眼前」（見原審卷第六七頁、第六八頁）等語
    ；證人方秀琴於原審法院審理時證稱：「我看到狗在追一位女士（即告訴人），
    狗快追到那個女士時，距離大概就是我現在證人席到辯護人席的距離，那位女士
    停下機車，追她的那隻狗也停下」（見原審卷第七七頁）等語在卷，以上證人徐
    鴻錦、許金仙女雖分別為告訴人之朋友及胞姐，但其等與警員陳文達、王振賢，
    甚而由被告聲請傳喚，性質上為其友性證人之鄰居方秀琴所到庭之證述內容大致
    吻合，應堪採信。因此，被告所飼養之黃狗確有追逐告訴人騎乘之機車，導致機
    車傾倒之情事應屬無疑。
  又告訴人確有因機車倒地造成受傷之事實，此有告訴人所提出之慈祐醫院92 年
    3 月 11 日診斷證明書（見發查字第一五四號卷第八頁）、92 年 7 月 10 日診
    斷證明書（見偵查卷第十八頁）各一紙在卷可稽，而上述診斷證明書業已明確記
    載告訴人受有右肩關節挫傷、關節內膜傷害，且自受傷翌日即 92 年 2 月 10
    日至同年 3 月 11 日起門診 5 次。再依慈祐醫院 92 年 12 月 19 日慈醫字第
    9283號函說明記載：「乙○○於92年2 月10日上午來院門診，主訴跌倒右肩損傷
    疼痛，外觀並無傷口，但右肩關節，建議不宜劇烈運動」等字句（見偵查卷第三
    八頁），按一般驗傷程序，醫師本來即會參考傷者之主述，是上開慈祐醫院函與
    診斷證明書之記載情形，並無不符之處，告訴人確有因受傷而就診之情事無訛。
    此外，再佐以證人許金仙女於原審法院審理時證稱：「（當天晚上有無看到告訴
    人身上有任何傷勢？）我沒有看，但她有告訴我說她有受傷」等語（見原審卷第
    七四頁、第七五頁）；證人王振賢於檢察官偵查時證稱：「我到場後，乙○○跟
    我說，她被狗追有受傷... 依我當時看乙○○，她很氣憤」等語（見偵查卷第七
    九頁）、於原審法院審理時證稱：「（她當時有無說她何處受傷？）有的，在現
    場她不是刻意翻起袖子，但她說有擦傷... 我有看到她的手有擦傷... 就是上手
    肘的肌肉部位... 我是覺得她的手腳有受傷」等語（見原審卷第一一四頁）；證
    人陳文達於檢察官偵查時證稱：「（告訴人）她的包紮是隔幾天... 她來派出所
  製作筆錄時我所看見的。... （在現場時）她有說（她受傷），但是受傷部位忘
    記了」等語（見偵查卷第八十頁），亦可證明告訴人確有受傷之情。
  證人方秀琴雖於檢察官偵查及原審法院審理中證稱：「當天七點多，我去運動回
    來時，我看見一個騎小姐機車，機車上載有一條小狗，我家隔壁的狗（黑色的）
    看見了一直在叫，牠是綁在柱子上，機車上的狗就跳下車，二隻狗就在對叫，黃
    色的狗在後面一直追，但是沒有追上，也一直在吠，我看見告訴人將車子放倒下
    ，因為她載的狗一直要跑下來，告訴人有要去將綁在柱上的狗解開，我先生陳維
    德對告訴人說不要將狗鬆綁，牠會咬人。（告訴人當天有無受傷？）不知道是否
    她載的狗一直拉她騎的機車，她因此跌倒，黃色的狗沒有靠近告訴人，且黑色的
    狗也綁住著。（告訴人機車為何倒下？）二隻狗在對吠，告訴人的狗一直拉，她
    的機車也因此順勢放機車倒下，她人就下車，而不是摔倒，她要去將黑色的狗鬆
    綁」（見偵查卷第六二頁）、「因為那位女士（即告訴人）車上載有一隻黑狗，
    被告家的柱子上綁著另一隻黑狗，兩隻對吠，那位女士的黑狗一直要過去那根柱
    子，女士一直拉，可能拉不動，就順勢把車子放倒。... 她是站著把車子放下
    ... 她只是身體傾斜讓車子倒下... （黃狗）牠停下來以後，吠了一下子，就跑
    回家去了。（後來告訴人）她要過去解開那隻綁在柱子上的黑狗，我先生跟她說
    不要解開，萬一被狗咬到，結果那位女士說咬到比較好。」（見原審卷第七七頁
    、第七八頁）云云，然而，縱當日果如證人所述告訴人車上黑狗與被告家中黑狗
    確有對吠之情，但被告所飼養之黃狗如能事先予以適當管束，亦不會因追逐，使
    告訴人受驚嚇而機車傾倒，而致生如上傷害。而且，告訴人前曾於九十一年十二
    月七日，為被告女兒周惠敏所豢養之另一隻黑狗所咬傷，而向警局提出告訴（見
    偵查卷第九頁、第十頁），其又豈會於本案發生當日不怕再度遭咬傷，而冒險去
    解開綁在柱子上之黑狗？況證人又證稱：「（機車上面的黑狗有無跑下來？）就
    是跑上跑下的」云云，但經檢察官質問何以錄影帶並未呈現該畫面，卻立即改稱
    ：「我印象中就是機車上的狗想跳下來與綁在柱子上之狗（指被告家中之另一隻
    黑狗）互咬」（見原審卷第八一頁至第八二頁）云云，是其證詞可信性，已有可
    疑。且證人自承其有老花眼、白內障，其住處係在苗栗縣竹南鎮○○路一二三號
    、距離告訴人機車倒地處之同鎮○○路一一七號前，已有十餘公尺之遠（見偵查
    卷第六六頁上方照片），證人又自承其當時係在騎樓掃砲紙（見原審卷第八四頁
    ），又如何能斜向從騎樓之樑柱間清楚看見告訴人如何倒地？又其對於狗性既無
    特別研究，又如何能解讀機車上之狗是想跳下來與綁在柱子上之狗互咬？因此，
    證人方秀琴之上開證詞，無法作為被告有利之證據。
  再被告聲請傳喚之證人即其店內員工張麗琴、郭錦霞、林陳秀玉，雖於原審法院
    審理時均證稱：勘驗錄影帶時，告訴人等人（含證人徐鴻錦、許金仙女）已經先
    行離去，只有二位警察在店內看錄影帶等語（見原審卷第八九頁、第九五頁、第
    九六頁、第一Ｏ三頁），但查其等既係被告員工，當天仍忙於店內工作，亦不否
    認告訴人及其證人許金仙女在現場為狗的事在該店爭吵，而證人即警員王振賢、
    陳文達於檢察官偵查及原審法院審理時均證稱：錄影帶畫面中有帶到狗追機車的
    事情等語，已如前述，證人王振賢於檢察官偵查中亦證稱：「當時看錄影帶的有
    我及我同事、屋主二夫妻、被害人及其朋友等」等語（見偵查卷第二九頁），於
    原審法院審理中證稱：「（你勘驗錄影帶時，有無看到被告店裡的員工？）沒有
    ，只有被告女兒」等語（見原審卷第一Ｏ八頁至第一Ｏ九頁）。況且，縱然證人
    徐鴻錦、許金仙女未全程觀看錄影帶，但亦無法排除其二人於警員剛開始觀看錄
    影帶時，曾目睹部分內容。再參酌證人徐鴻錦、許金仙女所述，與證人即警員王
    振賢、陳文達之證述內容大致相同，並無故為誇大之情，故證人張麗琴、郭錦霞
    、林陳秀玉等人上開證詞，無法作為被告免責之有利依據。
  此外，本案復有現場及黃狗照片共四張（見偵查卷第二六頁正面及背面、第六六
    頁）在卷，及被告於原審法院審理中所提出錄影帶翻拍之光碟、照片等附卷可佐
    ，其內容均有出現黃狗追逐告訴人機車，告訴人機車隨後倒地之情節。查狗性較
    為溫和，而為一般人所喜愛飼養，但如無主人在旁為適當之嚇阻，或適當之管束
    ，則有攻擊他人之危險，犬吠或追逐如發生於馬路旁，更有危及人車安全之可能
    ，此為一般人所周知之事項。本案肇事地點苗栗縣竹南鎮○○路，平常人車往返
    頻繁（可從卷附照片該處道路林立之廣告看板得知），飼主更應注意以防止危險
    發生。動物保護法第七條即明文：「飼主應防止其所飼養動物無故侵害他人之生
    命、身體、自由、財產或安寧」即明示此旨。因此，動物飼主依法既有此注意義
    務，如妥善予以圈綁或安置於鐵籠內，或為必要之防護措施，不任其於路上閒晃
    ，當可避免因追逐或攻擊過往路人或機車騎士，致生上述危險，以維護其等生命
    、身體或財產上之安全。衡情本案被告亦無不能注意之情，竟疏未注意而未予適
    當之管束，造成告訴人上開傷害，被告之過失行為與告訴人受傷結果間具有相當
    因果關係，被告過失責任自堪認定。綜上所述，本件事證明確，被告犯行堪以認
    定，應依法論科。
二、核被告丙○○所為，係犯刑法第二百八十四條第一項前段之過失傷害罪。原審依
    據上述理由，適用刑法第二百八十四條第一項前段、第四十一條第一項前段，罰
    金罰緩提高標準條例第一條前段、第二條，並審酌被告未善盡看管所飼養犬隻之
    義務，以致其所飼養之黃狗追逐他人成傷，其犯後不知先行檢討是否未盡飼主看
    管義務，反將一切責任推諉，而自警詢、偵查及本院審理時，一再否認犯行，毫
    無坦承悔過之具體表現，但機車腳踏板部分之空間本屬有限，置放會移動之狗隻
    於上，會受到狗隻之跳動，而導致重心不穩，此為一般人所普知，而告訴人既曾
    為被告女兒周惠敏所豢養之另一隻黑狗所咬傷，早知道行經該處會有被狗追逐之
    可能，且狗本有互相對吠追逐之情形，亦已為告訴人所明知（見偵查卷第十頁）
    ，乃告訴人竟仍置放黑狗於騎乘之機車上，姑不論本案黃狗之追逐起因究係是告
    訴人機車上之黑狗所誘發或源自兩隻黑狗之對吠或其他原因（客觀上難以確知）
    ，但參酌前述證人方秀琴證稱聽到兩隻黑狗有對吠之情，則可認定告訴人於騎機
    車時乘載狗隻，本應注意其隨時可能引起路旁狗隻追逐或對吠，而有造成危險之
    可能，其竟未予注意，故告訴人對於其受傷之結果，亦屬與有過失，且告訴人所
    受傷勢尚屬輕微，卻於原審附帶民事訴訟要價新臺幣（下同）七十餘萬元之賠償
    ，亦屬過重，併參酌被告生活狀況、品行、智識程度、犯罪之動機、目的、手段
    、所生危害，及檢察官具體求處拘役五日之求刑稍嫌過輕等一切情狀，量處被告
    拘役三十日之刑，並諭知易科罰金之折算標準。經核其認事用法俱無不合，量刑
    亦稱允適，不能以原審法院於判決犯罪事實中誤載告訴人騎乘機車之車牌號碼及
    倒地位置，即認有何不當。被告提起上訴猶執前詞否認犯行，非有理由，應予駁
    回。
三、末查，被告丙○○未曾受有期徒刑以上刑之宣告，有臺灣高等法院被告前案紀錄
    表一紙可稽，素行尚稱良好，本件告訴人乙○○所受之傷勢至為輕微，此參酌其
    於受傷後當日尚能與友人同往錦水泡溫泉，於翌日始就醫，此經告訴人於原審法
    院審理中證述明確（見原審卷第四三頁、第四五頁），其自己亦與有過失，卻向
    被告要求巨額賠償，及被告於九十四年四月二十七日開立面額一萬元之郵政匯票
    ，並於九十四年五月三日以存證信函請告訴人接受，有郵政匯票、存證信函影本
    各一件在卷可參，顯見其有和解之意，但告訴人於本院審理中仍堅稱至少要十萬
    元及被告道歉等語（見本院卷第三八頁、第三九頁），致雙方無法就本案達成任
    何和解或調解，又被告係因自信其所豢養之黃犬狗性溫良，疏未注意予以妥善圈
    綁，任其於路上閒晃，致犯本件犯行，且其於本件案發後，已將黃狗關在住處五
    樓（見原審卷第一六五頁）其經此次偵查、審判程序及刑之宣告，當知所警惕，
    而無再犯之虞，本院因認其所受之宣告刑以暫不執行為適當，爰併宣告緩刑二年
    。
據上論斷，應依刑事訴訟法第三百六十八條，刑法第七十四條第一款，判決如主文。
本案經檢察官甲○○到庭執行職務。
中      華      民      國      九十四  年      五      月      二十五  日
                          臺灣高等法院臺中分院刑事第七庭
                                      審判長法　官　林  榮  龍
                                            法　官　黃　日　隆
                                            法  官  林  宜  民
右正本證明與原本無異。
不得上訴。
                                            書記官　陳  振　海
中      華      民      國      九十四  年      五      月      二十七  日
                                                                        Ａ
